【裁判字號】    99,台上,5767
【裁判日期】    990916
【裁判案由】    殺人等罪
【裁判全文】
最高法院刑事判決            九十九年度台上字第五七六七號
上  訴  人  甲○○
選任辯護人  常照倫律師
上  訴  人  乙○○
上列上訴人等因殺人等罪案件，不服台灣高等法院台中分院中華
民國九十九年七月五日第二審判決（九十九年度上訴字第三六九
號，起訴案號：台灣台中地方法院檢察署九十八年度偵字第一九
一０七、一九四七六號），提起上訴，本院判決如下：
    主  文
上訴駁回。
    理  由
一甲○○殺人及乙○○遺棄屍體部分：
按刑事訴訟法第三百七十七條規定，上訴於第三審法院，非以判
決違背法令為理由，不得為之。是提起第三審上訴，應以原判決
違背法令為理由，係屬法定要件。如果上訴理由書狀並未依據卷
內訴訟資料，具體指摘原判決不適用何種法則或如何適用不當，
或所指摘原判決違法情事，顯與法律規定得為第三審上訴理由之
違法情形，不相適合時，均應認其上訴為違背法律上之程式，予
以駁回。本件原判決撤銷第一審關於上訴人乙○○遺棄屍體罪部
分之科刑判決，改判仍論處乙○○共同遺棄屍體（累犯）罪刑；
並維持第一審論處上訴人甲○○殺人罪刑（處有期徒刑十五年）
之判決，駁回該部分檢察官及其在第二審之上訴，已詳敘認定犯
罪事實所憑之證據及其認定之理由，並對甲○○所辯無殺人之犯
意云云，如何不足採信，均已依據卷內資料，詳予指駁及說明，
從形式上觀察，並無任何足以影響判決結果之違法情形存在。而
證據之取捨及事實之認定，為事實審法院之職權，苟其判斷無違
經驗法則或論理法則，即不能任意指為違法。原判決依憑甲○○
之部分供述、證人即共同被告乙○○之證言、內政部警政署刑事
警察局民國九十八年七月三十日刑醫字第0980103096號及九十八
年八月二十五日刑醫字第0980109968號鑑驗書、台灣台中地方法
院檢察署相驗屍體證明書、檢驗報告書、解剖報告書、法務部法
醫研究所九十九年五月六日法醫所醫文字第0991101073號法醫
文書審查鑑定書，參酌卷內其他證據調查之結果，認甲○○與被
害人葉秋發因向周健誠催討債務問題，在其駕駛之自用小客貨車
內發生爭吵及肢體衝突，甲○○可預見頭、臉、胸部之構造均屬
脆弱，為人體重要部位，重擊下足以導致死亡，且人體之頸部係
呼吸通道，為人身之要害，如徒手勒壓頸部亦足致人窒息死亡之
結果，且其身高一七一公分，行為時體重約一００公斤，與年近
五十八歲、身高約一六０公分、體重約五０公斤之被害人體型、
年齡差距懸殊，仍基於雖將被害人殺死，亦不違反其本意之不確
定殺人故意，以右手勒住被害人頸部，將之壓制在車窗邊，復徒
手朝被害人之臉部、胸部毆打一、二十下，致被害人之鼻子、耳
朵均出血並陷於昏迷狀態後，雖明知被害人罹患糖尿病、腎臟病
，若不迅速就醫，有立即之生命危險，竟未送醫，反駕車載同已
昏迷且鼻、耳流血之被害人在台中縣豐原市、潭子鄉○○路、台
中市○○路及台中縣太平市等地繞行約一個多小時，致被害人於
此繞行期間，因未能送醫救治而死亡，其毆打行為與載同被害人
繞行故不送醫之行為應為整體之評價，均屬殺人行為之一部分，
因而論以殺人罪責，已詳敘其取捨證據及認定事實之心證理由，
所為論斷無違經驗法則及論理法則，亦無所指理由不備及應於審
判期日調查之證據未予調查之違法情形存在。甲○○上訴意旨，
對於原判決究竟如何違背法令，並非依據卷內資料為具體指摘，
仍執前詞，稱其無殺人之故意，應僅論以傷害致人於死罪責云云
，而為事實之爭辯，並對原審採證認事之職權行使，任意爭執，
難謂已符合首揭法定上訴要件，其上訴違背法律上之程式，自應
予以駁回。另刑法第六十六條前段規定有期徒刑減輕者，減輕其
刑至二分之一，乃指減輕之最大幅度以二分之一為限，並就法定
本刑減輕而言，於該限度內，究應減輕多少，裁判時本有自由裁
量之權，並非必須減至二分之一，如減輕之刑度係在此範圍內，
即非違法。查原判決認乙○○就遺棄屍體罪部分合於自首之要件
，已依法減輕其刑，並於理由內予以說明，核無違法可言。乙○
○上訴意旨，僅稱原判決未依判刑比例減輕其刑二分之一，於法
有違云云，顯有誤會，其上訴自屬違背法律上程式，應予駁回。
二甲○○遺棄屍體部分：
第三審上訴書狀，應敘述上訴之理由，其未敘述者，得於提起上
訴後十日內補提理由書於原審法院，已逾上述期間，而於第三審
法院未判決前仍未提出上訴理由書狀者，第三審法院應以判決駁
回之，刑事訴訟法第三百八十二條第一項、第三百九十五條後段
規定甚明。查甲○○另因遺棄屍體案件，不服原審判決，於民國
九十九年七月十六日提起上訴，並未敘述理由，迄今逾期已久，
於本院未判決前仍未提出，依上開規定其上訴自非合法，應併予
駁回。
據上論結，應依刑事訴訟法第三百九十五條，判決如主文。
中    華    民    國  九十九  年    九    月   十六   日
                      最高法院刑事第十一庭
                          審判長法官  石  木  欽
                                法官  洪  佳  濱
                                法官  韓  金  秀
                                法官  段  景  榕
                                法官  周  煙  平
本件正本證明與原本無異
                                      書  記  官
中    華    民    國  九十九  年    九    月  二十一  日
                                                      K

司法院資訊處製作；財團法人民間司法改革基金會備份。
